臺灣南投地方法院刑事判決　
111年度訴字第243號
公  訴  人  臺灣南投地方檢察署檢察官 
被      告  陳昱廷




            謝振宏



            吳東峰



上列被告因詐欺案件，經檢察官提起公訴（108年度偵字第4506
號），被告於本院準備程序中就被訴事實為有罪之陳述，經告以
簡式審判程序之旨，並聽取當事人之意見後，本院合議庭裁定由
受命法官獨任依簡式審判程序，判決如下：
    主  文
陳昱廷犯如附表一、二各編號「主文」欄所示之罪，各處如附表
一、二各編號「主文」欄所示之刑。應執行有期徒刑壹年陸月。
扣案如附表三編號1、2所示之物沒收之。
謝振宏犯如附表一、二各編號「主文」欄所示之罪，各處如附表
一、二各編號「主文」欄所示之刑。應執行有期徒刑壹年陸月。
扣案如附表三編號18所示之物沒收之。
吳東峰犯如附表一、二各編號「主文」欄所示之罪，各處如附表
一、二各編號「主文」欄所示之刑。應執行有期徒刑壹年陸月。
扣案如附表三編號15所示之物沒收之。
    事  實
一、陳昱廷（暱稱「老一」）、謝振宏（暱稱「二省」）、吳東
    峰（暱稱「三星」）（3人涉犯組織犯罪防制條例罪嫌部分
    ，前經臺灣臺南地方檢察署檢察官以109年度偵字第6321號
    提起公訴，不在本案起訴範圍）及黃鉦峰（暱稱「四方」，
    到案後另行審結），於民國108年8月底起至9月間某日間，
    加入吳忠雄(暱稱「台灣真品輸入」)、吳俊穎(暱稱「WIM」
    )、黃信龍(暱稱「老虎」)、林伯昀(暱稱「進帳」)、「秋
    」、「齊天大聖」等成年男子所屬3人以上、以實施詐術為
    手段，具有持續性及牟利性之有結構性詐欺集團組織（下稱
    本案詐欺集團），陳昱廷、謝振宏、吳東峰、黃鉦峰，加入
    易信群組「168發財車」接受本案詐欺集團上手指示，陳昱
    廷、謝振宏、吳東峰、黃鉦峰及黃信龍另以5人群組「哈拉
    群」聯繫以利分工，而由陳昱廷負責領取人頭帳戶提款卡並
    提領贓款，謝振宏、吳東峰、黃鉦峰負責把風或收水(即收
    受、層轉贓款)。陳昱廷、謝振宏、吳東峰、黃鉦峰即與本
    案詐欺集團其他成員，共同意圖為自己不法所有，基於三人
    以上共同犯詐欺取財及洗錢之犯意聯絡(無證據證明陳昱廷
    、謝振宏、吳東峰知悉詐欺集團其他成員是否使用網際網路
    向不特定人之詐欺方式)，⑴由本案詐欺集團成員於如附表一
    編號1、2所示詐欺時間、方式，詐欺附表一所示被害人，致
    其等陷於錯誤，而於附表一編號1、2所示寄送時間、地點及
    方式，交付附表一編號1、2所示之金融帳戶存摺及及款卡，
    並告知本案詐欺集團成員金融帳戶密碼。復由本案詐欺集團
    成員領取上開金融帳戶存摺、提款卡後，再於108年9月27日
    21時許轉交陳昱廷，謝振宏、吳東峰、黃鉦峰則在附近把風
    。⑵由本案詐欺集團成員，以附表二編號1至4所示之詐欺方
    式，詐欺如附表二編號1至4所示之被害人，致其等陷於錯誤
    ，而於附表二編號1至4所示之時間，匯款如附表二編號1至4
    所示金額至附表二編號1至4所示帳戶，陳昱廷、吳東峰、黃
    鉦峰依上手指示，於108年9月27日下午4時許前往南投縣南
    投市，謝振宏則自行於同（27）日晚間前往南投縣南投市，
    由陳昱廷再前往如附表二編號1至4所示地點，提領如附表二
    編號1至4所示之款項，謝振宏、吳東峰、黃鉦峰則在附近把
    風，並由陳昱廷將提領之款項轉交詐欺集團成員。陳昱廷、
    謝振宏、吳東峰、黃鉦峰旋經警查獲，並逮捕到案。
二、案經詹凡緯、劉珍秀、李星儀、許珍瑗、王文武訴由南投縣
    政府警察局南投分局報告臺灣南投地方檢察署檢察官偵查起
    訴。    
    理  由
壹、程序部分：
　　本案因適用簡式審判程序，相關證據取捨，不受傳聞法則的
    限制。
貳、實體方面：
一、上揭事實業據被告陳昱廷、謝振宏、吳東峰於偵查及審理時
    坦認不諱，並有附表一、二「證據」欄所示之證據及扣案如
    附表三編號1至7、15至18所示之物可佐，前開證據與被告等
    之自白互核均大致相符，足認被告3人之自白與事實相符，
    堪可採信。本案事證明確，被告3人之犯行均堪以認定，應
    依法論科。
二、論罪科刑：
  ㈠核被告3人就事實欄一⑴如附表一編號1、2所為，均係犯刑法
    第339條之4第1項第2款之三人以上共同詐欺取財罪及洗錢防
    制法第14條第2項、第1項之洗錢未遂罪；就事實欄一⑵如附
    表二編號1至4所為，均係犯刑法第339條之4第1項第2款之三
    人以上共同詐欺取財罪及洗錢防制法第14條第1項之洗錢罪
    。
　㈡被告3人以自己犯罪之意思加入本案詐欺集團，並為犯罪之分
    工，雖僅負責整個犯罪行為中之一部分，惟其等與本案詐欺
    集團其他詐欺成員間，相互利用他人之行為，以達其犯罪目
    的，自應對全部結果，負共同責任。故被告3人與黃鉦峰及
    本案詐欺集團其他成員就事實欄一⑴如附表一編號1、2及事
    實欄一⑵如附表二編號1至4所示犯行，均有犯意聯絡及行為
    分擔，均應依刑法第28條規定，論以共同正犯。至附表二編
    號1至4被害人匯入款項，雖有遭多次提領，惟此僅係車手就
    取款金額上限接連提取行為，尚非屬刑法上之接續犯。
  ㈢被告3人就事實欄一⑴如附表一編號1、2所犯各次三人以上共
    同犯詐欺取財及洗錢未遂罪；就事實欄一⑵如附表二編號1至
    4所犯各次三人以上共同犯詐欺取財及洗錢罪，行為有部分
    合致，且犯罪目的均單一，依一般社會通念，應評價為一行
    為方符合刑罰公平原則，且一行為同時觸犯數罪名，為想像
    競合犯，依刑法第55條規定，從一重三人以上共同犯詐欺取
    財罪處斷。被告3人就附表一編號1、2及附表二編號1至4所
    示各次犯行(共6罪)，犯意各別，行為互殊，應分論併罰。
  ㈣想像競合犯之處斷刑，本質上係「刑之合併」。其所謂從一
    重處斷，乃將想像競合犯組成之評價上數罪，合併為科刑一
    罪，其所對應之刑罰，亦合併其評價上數罪之數法定刑，而
    為一個處斷刑。易言之，想像競合犯侵害數法益者皆成立犯
    罪，論罪時必須輕、重罪併舉論述，同時宣告所犯各罪名，
    包括各罪有無加重、減免其刑之情形，亦應說明論列，量刑
    時併衡酌輕罪部分量刑事由，評價始為充足，然後依刑法第
    55條前段規定「從一重處斷」，非謂對於其餘各罪可置而不
    論。因此，法院決定處斷刑時，雖以其中最重罪名之法定刑
    ，做為裁量之準據，惟於裁量其輕重時，仍應將輕罪合併評
    價在內（最高法院108年度台上字第4405號、第4408號判決
    意旨參照）。被告3人所犯附表一編號1、2部分，尚未以詐
    得之提款卡提領款項即遭警查獲，就洗錢部分，仍屬未遂階
    段，得依刑法第25條第2項規定，按既遂犯之刑減輕之。又
    犯洗錢防制法第14、15條之罪，在偵查或審判中自白者，減
    輕其刑，洗錢防制法第16條第2項定有明文。被告3人於偵查
    及本院審理時就其等所涉洗錢犯行，均坦承在卷，則被告3
    人就所涉洗錢防制法部分，合於上開自白減刑之規定。依照
    前揭說明，被告3人就前開犯行均係從重論處刑法加重詐欺
    取財罪，然就上開被告3人於此部分想像競合輕罪得減刑部
    分，本院於依照刑法第57條量刑時，併予審酌。
  ㈤本院審酌：被告3人正值青年，不思正途賺取財物，貪圖輕鬆
    得手之不法利益，無視近年來詐欺案件頻傳，行騙態樣繁多
    且分工細膩，造成廣大民眾受騙，損失慘重，仍參與本案詐
    欺集團分工，危害社會秩序及被害人之財產，同時使不法份
    子得以隱匿真實身分及犯罪所得去向，減少遭查獲之風險，
    助長犯罪，破壞社會秩序及社會成員間之互信基礎甚鉅，所
    為實值非難。惟念及被告3人均坦承犯行，且行為時年紀均
    尚輕，於本案詐欺集團內擔負之角色，參與程度難與幕後主
    導要角相提並論，並考量被害人所受之損害暨被告陳昱廷自
    陳高中畢業之智識程度，經濟狀況勉持，之前從事粗工；被
    告謝振宏自陳高中畢業之智識程度，經濟狀況勉持，之前從
    事鐵工；被告吳東峰自陳高職畢業之智識程度，經濟狀況勉
    持，之前從事板模工之家庭生活經濟狀況（見本院卷第331
    頁）等一切情狀，分別量處如附表一、二各編號「主文」欄
    所示之刑。復衡酌本案被告3人所犯各罪犯罪類型及情節雷
    同、犯罪時間相近，本案被害人人數為6人，但本案被告3人
    之犯行均在同1日，依各該罪合併後之不法內涵、罪責原則
    及合併刑罰所生效果等，定其應執行刑如主文所示。
三、沒收：
  ㈠扣案如附表三編號1、15、18所示之Iphone6手機，分別為被
    告陳昱廷、吳東峰、謝振宏所有，供本案犯行所用，業據被
    告3人供述明確，均依刑法第38條第2項前段規定，宣告沒收
    。又扣案如附表三編號5、16所示之金融卡為供本案犯行所
    使用之金融卡，然並非被告3人所有，不予宣告沒收。
　㈡扣案如附表三編號2所示之現金為被告陳昱廷本案提領而尚未
    交付上手之贓款，業據被告陳昱廷供述在卷(警卷第18、19
    頁)，為本案之犯罪所得，依刑法第38條之1第1項前段規定
    ，宣告沒收。扣案如附表三編號3、4、6、7所示之金融卡，
    為被告3人詐欺取財犯行所得之物，然考量金融卡、存摺本
    身價值尚低，且一般均會申報遺失補發，應無再供使用可能
    ，基於訴訟經濟考量，認欠缺刑法上之重要性，均不予宣告
    沒收或追徵。
  ㈢被告3人於本案行為後旋即經警逮捕，且無證據足認定被告3
    人為本案犯行已獲取報酬，故本院不為犯罪所得沒收或追徵
    之諭知。
　㈣其餘扣案物，無證據證明與本案犯行相關，不為沒收之宣告
    。
四、如不服本件判決，得自收受送達之翌日起20日內，表明上訴
    理由，向本院提起上訴狀（須附繕本）。
據上論斷，應依刑事訴訟法第273 條之1 第1 項、第299 條第1 
項前段，判決如主文。
本案經檢察官廖秀晏提起公訴，檢察官林孟賢到庭執行職務。
中　　華　　民　　國　　111 　年　　10 　　月　　11　 日
                        刑事第三庭    法  官   顏紫安
以上正本與原本無異。
如不服本判決應於收受送達後20日內向本院提出上訴書狀，並應
敘述具體理由；其未敘述上訴理由者，應於上訴期間屆滿後20日
內向本院補提理由書（均須按他造當事人之人數附繕本）「切勿
逕送上級法院」。
告訴人或被害人如對於本判決不服者，應具備理由請求檢察官上
訴，其上訴期間之計算係以檢察官收受判決正本之日期為準。
                                      書記官   劉芳竺
中　　華　　民　　國　　111 　年　　10　　月　　14　　日
附錄本判決論罪科刑法條：
中華民國刑法第339條之4
犯第339條詐欺罪而有下列情形之一者，處1年以上7年以下有期
徒刑，得併科1百萬元以下罰金：
一、冒用政府機關或公務員名義犯之。
二、三人以上共同犯之。
三、以廣播電視、電子通訊、網際網路或其他媒體等傳播工具，
    對公眾散布而犯之。
前項之未遂犯罰之。
洗錢防制法第2條
本法所稱洗錢，指下列行為：
一、意圖掩飾或隱匿特定犯罪所得來源，或使他人逃避刑事追訴
    ，而移轉或變更特定犯罪所得。
二、掩飾或隱匿特定犯罪所得之本質、來源、去向、所在、所有
    權、處分權或其他權益者。
三、收受、持有或使用他人之特定犯罪所得。
洗錢防制法第14條
有第二條各款所列洗錢行為者，處7年以下有期徒刑，併科新臺
幣5百萬元以下罰金。
前項之未遂犯罰之。
前二項情形，不得科以超過其特定犯罪所定最重本刑之刑。

附表一：
編號 被害人/告訴人 詐欺時間、方式/寄送包裹時間、地點 領取包裹時間、地點 遭詐欺之財物 證據 主文 1 呂若芹 詐欺集團成員於108年9月24日前某時許，在網路刊登「李2-50期無抵押超長貸」不實借貸廣告，呂若芹觀看後遂加入LINE與之聯繫借貸事宜，本案詐欺集團成員向其佯稱須確認帳戶是否正常云云，致呂若芹陷於錯誤，於108年9月25日13時許，在臺中市新社區之統一超商門市，寄送右列⑴、⑵所示之帳戶及提款卡至臺中市○○區○○街000號統一超商尚仁門市（交貨便服務代碼：Z00000000000）。 108年9月25日13時許至同年9月27日21時28分許間某時點、臺中市○○區○○街000號統一超商尚仁門市 ⑴台新銀行帳號00000000000000號帳戶存摺及提款卡 ⑵中華郵政帳號00000000000000號帳戶存摺及提款卡 1.被害人呂若芹警詢及偵訊筆錄（警卷第360至362頁；偵卷第399至401頁） 2.被害人呂若芹報案資料（警卷第359、363至378頁） 3.扣案如附表三編號4、6所示之提款卡 陳昱廷犯三人以上共同詐欺取財罪，處有期徒刑壹年壹月。 謝振宏犯三人以上共同詐欺取財罪，處有期徒刑壹年壹月。 吳東峰犯三人以上共同詐欺取財罪，處有期徒刑壹年壹月。 2 王文武 詐欺集團成員於108年9月25日前某時許，在網路刊登不實借貸廣告，王文武觀看後遂加入LINE與之聯繫借貸事宜，本案詐欺集團成員向其佯稱要查證信用是否正常云云，致王文武陷於錯誤，於108年9月25日21時51分許，在新北市○○區○○路00號之統一超商門市，寄送右列⑴、⑵所示之帳戶及提款卡至指定超商門市（交貨便服務代碼：Z00000000000）。 108年9月25日21時51分許至同年9月27日21時28分許間某時點、指定之超商門市地點 ⑴中國信託帳號000000000000號帳戶存摺及提款卡 ⑵中華郵政帳號00000000000000號帳戶存摺及提款卡 1.告訴人王文武警詢及偵訊筆錄（警卷第345至346頁；偵卷第399至401頁） 2.告訴人王文武報案資料（警卷第344、347至358頁） 3.扣案如附表三編號3、7所示之提款卡 陳昱廷犯三人以上共同詐欺取財罪，處有期徒刑壹年壹月。 謝振宏犯三人以上共同詐欺取財罪，處有期徒刑壹年壹月。 吳東峰犯三人以上共同詐欺取財罪，處有期徒刑壹年壹月。 
附表二：
編號 被害人 詐欺時間及方式 匯款時間 匯款金額（新臺幣）、匯入帳戶 提領時間及地點；提領金額（新臺幣，） 證據 主文 1 詹凡緯 於108年9月27日16時07分許，某真實姓名年籍不詳之詐欺集團成員電聯詹凡緯，並謊稱因工作人員疏失，誤設訂單將重覆扣款云云，致詹凡緯陷於錯誤而依指示於右列時間匯款右列金額至右列帳戶。 108年9月27日18時52分 8,029元； 黃家祥所申辦郵局帳號00000000000000號帳戶 陳昱廷於108年9月27日19時30分許、19時31分許，在南投縣○○市○○街000號中山郵局；1萬元、2萬8,000元 1.告訴人詹凡緯警詢筆錄（警卷第329至331頁） 2.轉帳明細擷圖、中華郵政交易明細（警卷第332頁；院卷第232之1頁） 3.陳昱廷手機內通訊軟體-群組名稱「168發財車」(成員10人)；「哈拉群」(成員5人)及各別單獨之對話紀錄（警卷第186至291頁） 4.提領一覽表、提領影像照片（偵卷459至476頁） 5.告訴人詹凡緯報案資料（警卷第327至336頁） 陳昱廷犯三人以上共同詐欺取財罪，處有期徒刑壹年壹月。 謝振宏犯三人以上共同詐欺取財罪，處有期徒刑壹年壹月。 吳東峰犯三人以上共同詐欺取財罪，處有期徒刑壹年壹月。 2 李星儀 於108年9月27日20時25分許，某真實姓名年籍不詳之詐欺集團成員電聯李星儀，並謊稱因系統問題而誤設團購為訂單，將重覆扣款云云，致李星儀陷於錯誤而依指示於右列時間匯款右列金額至右列帳戶。 108年9月27日20時59分 3萬7,998元、黃家祥所申辦郵局帳號00000000000000號帳戶 陳昱廷於108年9月27日21時7分、8分許，在南投縣○○市○○路000號新壽南投大樓台灣企銀；2萬元、1萬8,000元 1.告訴人李星儀警詢筆錄（警卷第338至339頁） 2.轉帳交易明細、台新銀行ATM交易明細表、中華郵政交易明細（警卷第342頁；院卷第232之1頁） 3.陳昱廷手機內通訊軟體-群組名稱「168發財車」(成員10人)；「哈拉群」(成員5人)及各別單獨之對話紀錄（警卷第186至291頁） 4.提領一覽表、提領影像照片（偵卷459至476頁） 5.告訴人李星儀報案資料（警卷第337至343頁） 陳昱廷犯三人以上共同詐欺取財罪，處有期徒刑壹年貳月。 謝振宏犯三人以上共同詐欺取財罪，處有期徒刑壹年貳月。 吳東峰犯三人以上共同詐欺取財罪，處有期徒刑壹年貳月。    同日21時42分 1萬2,018元、黃家祥所申辦郵局帳號00000000000000號帳戶 因帳戶經列為警示帳戶，款項遭圈存而未及提領   3 劉珍秀 於108年9月27日18時13分，某真實姓名年籍不詳之詐欺集團成員電聯劉秀珍，並謊稱因誤設訂單，須取消訂購云云，致劉珍秀陷於錯誤而依指示於右列時間匯款右列金額至右列帳戶。 108年9月27日18時51分 2萬9,989元、黃家祥所申辦郵局帳號00000000000000號帳戶 同附表二編號1 1.告訴人劉珍秀警詢筆錄（警卷第304至306頁） 2.自動櫃員機交易明細表、中華郵政交易明細（警卷第307至312頁；院卷第232之1至232之2頁） 3.陳昱廷手機內通訊軟體-群組名稱「168發財車」(成員10人)；「哈拉群」(成員5人)及各別單獨之對話紀錄（警卷第186至291頁） 4.提領一覽表、提領影像照片（偵卷459至476頁） 5.告訴人劉珍秀報案資料（警卷第303至317頁） 陳昱廷犯三人以上共同詐欺取財罪，處有期徒刑壹年參月。 謝振宏犯三人以上共同詐欺取財罪，處有期徒刑壹年參月。 吳東峰犯三人以上共同詐欺取財罪，處有期徒刑壹年參月。    同日19時44分 2萬9,989元、黃家祥所申辦郵局帳號00000000000000號帳戶 陳昱廷於108年9月27日19時50分、51分許，在南投縣○○市○○路0段00號彰化銀行南投分行；2萬元、1萬元      同日20時13分 2萬9,985元、黃家祥所申辦郵局帳號00000000000000號帳戶 陳昱廷於108年9月27日20時18分、20分許，在南投縣○○市○○街000號土地銀行南投分行；2萬元、1萬元      同日20時16分 2萬9,985元、尤婕妤所申辦郵局帳號00000000000000號帳戶 因帳戶經列為警示帳戶，款項遭圈存而未及提領   4 許珍瑗 於108年9月27日18時40分許，某真實姓名年籍不詳之詐欺集團成員電聯許珍瑗，謊稱因員工操作錯誤，誤設訂單，須操作ATM取消訂單云云，致許珍瑗陷於錯誤而依指示於右列時間匯款右列金額至右列帳戶。 108年9月27日19時36分 2萬9,989元、尤婕妤所申辦郵局帳號00000000000000號帳戶 陳昱廷於108年9月27日19時51分、19時52分許，在南投縣○○市○○路0段00號彰化銀行南投分行、2萬元、9,000元 1.告訴人許珍瑗警詢筆錄（警卷第319至320頁） 2.台北富邦銀行ATM交易明細表、中華郵政交易明細（警卷第321至322頁；院卷第232之2頁） 3.陳昱廷手機內通訊軟體-群組名稱「168發財車」(成員10人)；「哈拉群」(成員5人)及各別單獨之對話紀錄（警卷第186至291頁） 4.提領一覽表、提領影像照片（偵卷459至476頁） 5.告訴人許珍瑗報案資料（警卷第318至326頁） 陳昱廷犯三人以上共同詐欺取財罪，處有期徒刑壹年貳月。 謝振宏犯三人以上共同詐欺取財罪，處有期徒刑壹年貳月。 吳東峰犯三人以上共同詐欺取財罪，處有期徒刑壹年貳月。 
附表三：
編號 物品名稱 數量 備註 1 白色Iphone6（含門號0000-000000號SIM卡1張；IMEI：000000000000000） 1支 陳昱廷身上查扣 2 現金(新臺幣4萬9800元)  陳昱廷身上查扣 3 王文武之中國信託VISA卡(帳號000000000000) 1張 陳昱廷身上查扣 4 呂若芹之台新銀行VISA卡(帳號00000000000000) 1張 陳昱廷身上查扣 5 黃家祥之中華郵政VISA卡(帳號00000000000000) 1張 陳昱廷身上查扣 6 呂若芹之中華郵政VISA卡(帳號00000000000000) 1張 陳昱廷身上查扣 7 王文武之中華郵政VISA卡(帳號00000000000000) 1張 陳昱廷身上查扣 8 中華郵政VISA卡(帳號00000000000000) 1張 陳昱廷身上查扣 9 不動產同意書 1張 陳昱廷身上查扣 10 歐悅國際股份有限公司電子發票 2張 陳昱廷身上查扣 11 高鐵車票 2張 陳昱廷身上查扣 12 第一銀行VISA卡(帳號00000000000) 1張 陳昱廷身上查扣 13 元大銀行金融卡(帳號00000000000000) 1張 陳昱廷身上查扣 14 土地銀行金融卡(卡號000000000000) 1張 陳昱廷身上查扣 15 白色Iphone6（含門號0000-000000號SIM卡1張；IMEI：000000000000000） 1支 吳東峰身上查扣 16 尤婕妤中華郵政VISA卡(帳號00000000000000) 1張 吳東峰身上查扣 17 銀色Iphone6（含門號0000-000000號SIM卡1張；IMEI：000000000000000） 1支 黃鉦峰身上查扣 18 Iphone6（含門號0000-000000號SIM卡1張；IMEI：000000000000000） 1支 謝振宏身上查扣